【裁判字號】    98,易,1745
【裁判日期】    980730
【裁判案由】    竊盜
【裁判全文】
臺灣臺中地方法院刑事判決  98年度易字第1745號
公  訴  人  臺灣臺中地方法院檢察署檢察官
被      告  乙○○
選任辯護人  徐曉萍  律師
上列被告因竊盜案件，經檢察官聲請簡易判決處刑（98年度偵字
第825號），經本院沙鹿簡易庭認不宜以簡易判決處刑，改依通
常程序審理，本院判決如下：
    主    文
乙○○無罪。
    理    由
一、公訴意旨略以：被告乙○○意圖為自己不法之所有，於民國
    98年2月14日上午11時30分許，駕駛車牌號碼B8—4538號箱
    型車，至臺中縣梧棲鎮○○里○○路○段10號前，徒手竊取
    丙○○所有放置在上址空地內之木製棧板6塊，並將竊得之
    棧板搬至前開箱型車上，得手後，再載離現場，放置在臺中
    縣清水鎮○○里○○路110巷3號旁之養雞場內。旋又駕車返
    回臺中縣梧棲鎮○○里○○路○段10號前，於徒手搬取丙○
    ○所有之木製棧板之際，為丙○○發覺報警處理，而為警當
    場查獲，並在現場扣得木製棧板17塊，另在臺中縣清水鎮○
    ○里○○路110巷3號旁之養雞場內扣得木製棧板6塊，始查
    悉上情，因認被告涉犯刑法第320條第1項之竊盜罪嫌等語。
二、按犯罪事實應依證據認定之，無證據不得推定其犯罪事實；
    又不能證明被告犯罪者，應諭知無罪之判決，刑事訴訟法第
    154條第2項、第301條第1項分別定有明文。次按刑事訴訟法
    上所謂認定犯罪事實之證據，係指足以認定被告確有犯罪行
    為之積極證據而言，該項證據自須適合於被告犯罪事實之認
    定，始得採為斷罪資料，如未能發現相當證據，或證據不足
    以證明，自不能以推測或擬制之方法，以為裁判之基礎。又
    刑事訴訟上證明之資料，無論其為直接或間接證據，均須達
    於通常一般之人均不致有所懷疑，而得確信其為真實之程度
    ，始得據為有罪之認定，若其關於被告是否犯罪之證明未能
    達此程度，而有合理性懷疑之存在，致使無從形成有罪之確
    信，根據「罪證有疑，利於被告」之證據法則，即不得遽以
    此項證據資料作為不利被告之認定，此分別有最高法院29年
    上字第2105號、40年台上字第86號、76年台上字第4986號判
    例可資參照。另按刑法第320條竊盜罪之成立，除未經同意
    破壞他人對其物之事實管領力，並建立自己對該物之事實上
    管領地位外，復須為竊取行為當時，行為人主觀上具有不法
    所有之意圖，始足當之；若行為人因誤認該物已遭他人拋棄
    而為無主物方取用之，因欠缺不法所有之犯意，自難遽以竊
    盜罪相繩（最高法院82年度台上字第2607號裁判意旨可資參
    照）。
三、證據能力：
    按被告以外之人於審判外之陳述，雖不符刑事訴訟法第159
    條之1至第159條之4 之規定，而經當事人於審判程序同意作
    為證據，法院審酌該言詞陳述或書面陳述作成時之情況，認
    為適當者，亦得為證據。當事人、代理人或辯護人於法院調
    查時知有第159條第1項不得為證據之情形，而未於言詞辯論
    終結前聲明異議者，視為有前項之同意，同法第159條之5第
    1、2項定有明文。立法意旨在於傳聞證據未經當事人之反對
    詰問予以核實，原則上先予排除，惟若當事人已放棄反對詰
    問權，於審判程序中表明同意該等傳聞證據可作為證據，基
    於尊重當事人對傳聞證據之處分權，及證據資料愈豐富，愈
    有助於真實發見之理念，且強化言詞辯論主義，使訴訟程序
    得以順暢進行，上開傳聞證據亦均具有證據能力。查本案下
    列據以認定被告犯罪事實存否之被告以外之人之言詞或書面
    陳述，被告及檢察官於原審及本院審理時，均同意作為證據
    ，且於本院言詞辯論終結前，均未聲明異議，而本院審酌該
    言詞陳述及書面陳述作成之情況，未見有何不適當之情形，
    故依前開規定，均得為證據。
四、公訴人認被告涉有竊盜罪嫌，無非係以被告乙○○於警詢及
    偵查中坦承之供述，核與告訴人丙○○於警詢時指訴之情節
    大致相符，及警員職務報告、贓物認領保管單各1張及現場
    照片4張等為其主要論據。
五、訊據被告乙○○固坦承於上開時間有拿取木製棧板行為，惟
    堅詞否認有何竊盜犯意，均辯稱：伊拿取木製棧板之地點係
    在臺中縣沙鹿陸橋之「公有土地」橋下，認為陸橋下堆置之
    木製棧板為廢棄物而予以拾取，沒有竊盜犯意等語。經查：
（一）被告不否認拿取告訴人丙○○所有之木製棧板，惟本件被
      告拿取木製棧板之地點，確實為臺中縣沙鹿鎮中棲陸橋下
      之公有土地，橋下並立有「嚴禁棄置廢棄物及佔用，違者
      將依法究辦」，並非在告訴人丙○○位於臺中縣梧棲鎮○
      ○里○○路○段10號之空地內拿取一情，為被告一再供承
      ，核與證人丙○○於本院審理時，結證稱：被告拿走伊所
      有的木製棧板，地點是在臺中縣沙鹿陸橋下拿的，伊臺中
      縣梧棲鎮○○里○○路○段10號住家沒辦法擺放那些東西
      ，公有天橋就在伊住斜對面，大概隔了一條馬路等語（參
      見本院卷第13頁正反面筆錄）相符。雖然警卷所附4張被
      告拿取木製棧板現場照片顯示及註記放置地點係：「梧棲
      鎮○○路○段10號」，惟證人即製作該4張現場照片之警
      員甲○○已到庭證述：當天木製棧板擺放位置是在三條駿
      和中棲路橋下，告訴人被竊的東西是放在橋下，被告將它
      搬去養雞場，被竊得木製棧板是放在中棲橋下而不是放在
      旁邊的住宅，因為橋下沒有地址，所以才在職務報告上記
      載1段10號的空地，警卷現場第一張、第二張、第三張地
      點打錯了，該地點是被告先前自橋下取回木製棧板，搬回
      家裏雞舍擺放的位置，第四張照片是被告廂型車停放位置
      ，被告拿東西時的地點當天伊有拍照，只是沒有附卷，回
      去將再補呈，該沙鹿橋下是公有土地等語（參見本院卷第
      29 頁反面、第30頁反面、第31頁至32頁、第34頁），並
      提出案發現場木製棧板放置位確實為「沙鹿鎮○○路橋下
      」照片6張在卷可參（附於本院卷第41頁至第44頁），可
      徵，起訴書所引用之警員報告及現場照片4張來佐證被告
      拿取木製棧板之地點係告訴人位於臺中縣梧棲鎮○○里○
      ○路○段10號前空地內一情，即有誤認。被告所辯與事實
      相符，其案發時拿取木製棧板的地點確實是位於臺中縣沙
      鹿鎮中棲陸橋下之公有土地無訛。
（二）而觀以證人甲○○所補呈之上開案發現場照片可知，被告
      拿取木製棧板之地點附近，確實有不少垃圾及雜物，而證
      人即告訴人丙○○亦證述：伊98年2月14日上午11時許，
      發現被告拿取伊所有的木製棧板時，有上前向被告表示該
      等東西是伊所有，但被告說那些東西是放在橋下，是沒有
      人要的，沒有價值的，如果有價值不會放在那裡，被告一
      直說那是沒有人要的廢棄物等語（參見本院卷第13頁筆錄
      ），可徵，被告一再辯稱：伊主觀認系爭木製棧板為廢棄
      物，其撿拾回家，欲作為養雞用之柵欄，以資源回收利用
      等語，應與事實相符。雖起訴書認被告於警、偵訊時，業
      已坦承竊盜犯行，惟觀以被告於案發當日即98年2月14 日
      警詢中，係明確表示「該木製棧板放置橋下，而且是舊的
      ，我以為是沒人要的，所以才搬走它」等語（參見警卷第
      3頁筆錄），自難認其承認偷取上開木製棧板等語之自白
      ，即遽予認定被告確有上述主觀上不法所有之犯意，因被
      告罹患雙側混音性聽障，此有光田醫療社團法人光田綜合
      醫院98年3月24日出具之診斷證明書可證，其於警詢及偵
      訊過程中，或有誤會警員或檢察官所提問題之真意而為坦
      承竊盜之供述。因被告辯稱：該等木製棧伊主觀上認為係
      他人所棄置之物，查與事證相符，自較足憑採。從而，被
      告主觀上並無竊盜犯意應甚明確。
五、綜上所述，被告主觀上並無不法所有之意圖，核與竊盜罪之
    構成要件有間，自難遽以竊盜罪相繩。此外復查無其他具體
    事證，足認被告有聲請簡易處刑書所載竊盜犯行，其犯罪即
    屬不能證明，揆諸上揭說明，自應對被告為無罪判決之諭知
    。
據上論斷，應依刑事訴訟法第452條、第301條第1項，判決如主
文。
本案經檢察官丁○○到庭執行職務
中    華    民    國    98    年    7    月    30    日
                     刑事第八庭       法  官  黃賢婷
以上正本證明與原本無異。
如不服本判決，應於送達後十日內向本院提出上訴狀（須敘述具
體理由並附繕本），上訴於臺灣高等法院臺中分院。
上訴書狀如未敘明理由，須於上訴期間屆滿後二十日內補提理由
書於本院。
                                      書記官  江美琪
中    華    民    國    98    年    7     月    30    日


司法院資訊處製作；財團法人民間司法改革基金會備份。
